臺灣士林地方法院小額民事判決
110年度湖小字第1285號
原      告  新光產物保險股份有限公司

法定代理人  吳昕紘  


訴訟代理人  謝知融  
被      告  羅勝勛  
上列當事人間請求損害賠償事件，本院於民國110年10月25日言
詞辯論終結，判決如下：
    主  文
被告應給付原告新臺幣13,483元，及自民國110年9月4日起至清
償日止，按週年利率5%計算之利息。
原告其餘之訴駁回。
訴訟費用新臺幣1,000元，其中新臺幣480元由被告負擔，餘由原
告負擔。
本判決原告勝訴部分得假執行。
    事實及理由
一、原告主張：被告於民國109年9月5日18時20分許，駕駛車牌
    號碼000-0000號普通重型機車（下稱肇事機車），沿新北市
    汐止區中興路往明峰街方向行駛，至中興路284號前，因不
    在遵行車道內行駛之疏失，致碰撞原告所承保，當時同方向
    行駛之訴外人顏素美所有而由李聿凡駕駛之車牌號碼0000-0
    0號自用小客車（下稱系爭車輛），造成系爭車輛受損，原
    告已依車體損失險保險契約賠付修復費用新臺幣（下同）28
    ,050元，依保險法第53條第1 項規定，自得代位向被告求償
    。爰依民法第184條第1項前段、第191條本文、第196條、第
    213條及保險法第53條規定提起本件訴訟等語。並聲明：被
    告應給付原告28,050元，及自起訴狀繕本送達翌日起至清償
    日止，按週年利率5%計算之利息。
二、被告則以：該路段僅有一個車道，系爭車輛於禁止迴轉之路
    段（雙黃線）迴轉，且未打方向燈，被告因此被逼行駛至對
    向車道等語，以資抗辯。並聲明：駁回原告之訴。
三、本院之判斷：
（一）按因故意或過失不法侵害他人之權利者，負損害賠償責任
      。汽車、機車或其他非依軌道行駛之動力車輛，在使用中
      加損害於他人者，駕駛人應賠償因此所生之損害。不法侵
      害他人之身體或健康者，對於被害人因此喪失或減少勞動
      能力或增加生活上之需要時，應負損害賠償責任。民法第
      184 條第1 項前段、第191 條之2 本文分別定有明文。原
      告主張被告於上開時、地，因不在遵行車道內行駛之疏失
      ，致碰撞系爭車輛，原告已依保險契約賠償等語。查，本
      院勘驗警察提供系爭車輛行車紀錄器，結果略為：畫面上
      半部為車前畫面，下半部為車後畫面，開始1秒時，下半
      部畫面中，系爭車輛後方有1輛機車以大致相同速度跟車
      。此時肇事機車自後方快速超越該機車並接近系爭車輛左
      後側。3秒時，下半部畫面中，肇事機車離開畫面。4秒時
      ，上半部畫面，系爭車輛略向左偏，即出現碰撞聲，肇事
      機車快速從系爭車輛左側前進後剎停等情，有勘驗筆錄可
      佐（見本院卷第78頁）。另依警察提供之道路交通事故現
      場圖、李聿凡在警詢稱「我在中興路284號前要迴轉，突
      然就發生車禍」、現場照片，及本院列印GOOGLE街景圖等
      資料（見本院卷第39頁、第41頁、第45頁至49頁），可知
      事件經過為，系爭車輛行駛至中興路284號前，欲利用對
      面道路旁空間迴轉，乃開始轉向對向車道方向行駛，正好
      被告行駛至系爭車輛後方，欲超越系爭車輛，乃利用對向
      車道超車，二車在對向車道位置上發生碰撞。按汽車欲超
      越同一車道之前車時，須先按鳴喇叭二單響或變換燈光一
      次，不得連續密集按鳴喇叭或變換燈光迫使前車允讓。前
      行車減速靠邊或以手勢或亮右方向燈表示允讓後，後行車
      始得超越。超越時應顯示左方向燈並於前車左側保持半公
      尺以上之間隔超過，行至安全距離後，再顯示右方向燈駛
      入原行路線。道路交通安全規則第101條第1項第3款、第5
      款亦有明文。即後車如要超車，應先按鳴喇叭或燈光向前
      車示警，經確認前車允讓或減速靠邊後，其始得超越。本
      件被告駕駛肇事機車行經上開地點，欲自系爭車輛後方超
      車，即應依上開規則，然從前揭證據來看，被告並未遵守
      上開規則，即貿然開始超車，致發生本件事故，即有過失
      ，而被告之過失行為與系爭車輛之損害間具有相當因果關
      係，依上開規定，被告應負損害賠償責任。
（二）按負損害賠償責任者，除法律另有規定或契約另有訂定外
      按物被毀損時，被害人依民法第196條請求賠償物被毀損
      所減少之價額，得以修復費用為估定之標準，但以必要者
      為限。其材料更換，既以新品替換舊品，計算材料零件之
      損害賠償數額時，應扣除折舊始屬合理。依行政院所頒固
      定資產耐用年數表及固定資產折舊率之規定，自用小客車
      之耐用年數為5年，依平均法每年折舊200/1000，參酌營
      利事業所得稅查核準則第95條第6項規定，固定資產提列
      折舊採用平均法或定率遞減法者，以1年為計算單位，其
      使用未滿1年者，按實際使用月數相當於全年比例計算之
      ，不滿1月者，以1月計。經查，系爭車輛為95年4月出廠
      （見本院卷第12頁），距案發時間109年9月5日，已逾5年
      ，是該車修繕費中關於更換零件部分6,694元，僅得以殘
      價計算即1,116元［殘價＝取得成本÷（耐用年數＋1）即6,69
      4÷（5＋1）＝1,116，小數點以下四捨五入］，上開得請求之
      零件費用再與工資8,999元、塗裝費用12,357元合計，共2
      2,472元，此即系爭車輛修復之必要費用。
（三）再按損害之發生或擴大，被害人與有過失者，法院得減輕
      賠償金額或免除之；前二項之規定，於被害人之代理人或
      使用人與有過失者，準用之。民法第217條第1項第3項分
      別定有明文。又借用人既實際使用車輛，自屬汽機車所有
      人即出借人之使用人，應有民法第217條第3項規定之適用
      （臺灣高等法院104年法律座談會民事類提案第5號審查意
      見參照）。再保險公司既係代位主張被保險人即系爭車輛
      所有人之損害賠償請求權，自應負擔借用人之過失。又按
      汽車迴車前，應暫停並顯示左轉燈光或手勢，看清無來往
      車輛，並注意行人通過，始得迴轉。道路交通安全規則第
      106條第5款定有明文。查，如前所述，李聿凡於上開地點
      並未暫停即逕行迴轉，致其後方之車輛來不及反應，自有
      疏失，是以堪認李聿凡之違規行為亦係本件事故之肇事原
      因。而李聿凡係向系爭車輛所有人顏素美借用系爭車輛，
      應認是顏素美之使用人，則依上說明，原告代位主張顏素
      美之損害賠償請求權，自應負擔李聿凡之過失。本院審酌
      本件事故發生時間、事故雙方關係位置、事故發生各原因
      力之大小等，認被告就本件事故之發生應負擔60%過失責
      任。是則原告僅得依被告之過失責任比例範圍為限，向被
      告請求賠償，而其得請求賠償之金額則為13,483元（計算
      式：22,472×60%＝13,483），逾此範圍之請求，則無理由
      。
（四）按給付無確定期限者，債務人於債權人得請求給付時，經
      其催告而未為給付，自受催告時起，負遲延責任，其經債
      權人起訴而送達訴狀，或依督促程序送達支付命令，或為
      其他相類之行為者，與催告有同一之效力；遲延之債務，
      以支付金錢為標的者，債權人得請求依法定利率計算之遲
      延利息；應付利息之債務，其利率未經約定，亦無法律可
      據者，週年利率為百分之五，民法第229條第2項、第233
      條第1項本文、第203條分別定有明文。本件原告對被告之
      損害賠償請求，係給付無確定期限者，而原告起訴狀繕本
      於110年9月3日送達被告（見本院卷第63頁），是原告就
      上揭得請求之金額，併請求自110年9月4日起至清償日止
      ，按週年利率5%計算之利息，即屬有據。
四、從而，民法第184條第1項前段、第191條本文、第196條及保
    險法第53條規定，請求被告給付原告13,483元，及自110年9
    月4日起至清償日止，按週年利率5%計算之利息部分，為有
    理由，應予准許，逾此範圍，為無理由，應予駁回。又本件
    係適用小額訴訟程序，所為原告勝訴部分，應依職權宣告假
    執行。
五、訴訟費用負擔之依據：民事訴訟法第79條。並確定訴訟費用
    額為1,000元（第一審裁判費），其中480元由被告負擔，餘
    由原告負擔。
中　　華　　民　　國　　110 　年　　11　　月　　8 　　日
 
本件為正本係照原本作成。　　　　　　　　　     
如不服本判決，應於送達後20日內，向本院提出上訴狀並表明上
訴理由，如於本判決宣示後送達前提起上訴者，應於判決送達後
20日內補提上訴理由書（須附繕本）。
中　　華　　民　　國　　110 　年　　11　　月　　8 　　日
                              書記官  許秋莉